【裁判字號】    98,簡,12
【裁判日期】    980220
【裁判案由】    違反臺灣地區與大陸地區人民關係條例等
【裁判全文】
臺灣花蓮地方法院刑事簡易判決            98年度簡字第12號
聲  請  人  臺灣花蓮地方法院檢察署檢察官
被      告  乙○○
被      告  甲○○
被      告  丙○○
上列被告等因違反臺灣地區與大陸地區人民關係條例等案件，經
檢察官提起公訴（97年度偵字第1258號），被告於偵查中自白犯
罪，本院改依簡易判決處刑，判決如下：
    主  文
乙○○共同違反不得使大陸地區人民非法進入臺灣地區之規定，
處有期徒刑陸月，如易科罰金，以銀元佰元即新臺幣玖佰元折
算壹日，均減為有期徒刑月，如易科罰金，以銀元佰元即新
臺幣玖佰元折算壹日。
甲○○共同違反不得使大陸地區人民非法進入臺灣地區之規定，
處有期徒刑陸月，如易科罰金，以銀元佰元即新臺幣玖佰元折
算壹日，均減為有期徒刑月，如易科罰金，以銀元佰元即新
臺幣玖佰元折算壹日。
丙○○共同違反不得使大陸地區人民非法進入臺灣地區之規定，
處有期徒刑陸月，如易科罰金，以銀元佰元即新臺幣玖佰元折
算壹日，減為有期徒刑月，如易科罰金，以銀元佰元即新臺
幣玖佰元折算壹日。緩刑貳年。
    事  實
一、乙○○、丙○○、甲○○均明知大陸地區人民非經主管機關
    許可，不得進入臺灣地區，竟分別與林聖翔（業經檢察官另
    為不起訴處分）共同基於使大陸地區人民非法進入臺灣地區
    之犯意聯絡，前往大陸地區福建省福州市、寧德市，各明知
    與渠等分別與大陸地區人民鄭秀桃、劉國通、郭麗萍並無結
    婚之真意，乙○○、鄭秀桃與林聖翔共同基於使我國公務員
    登載不實之犯意聯絡，甲○○、郭麗萍與林聖翔共同基於使
    我國公務員登載不實之犯意聯絡，丙○○、劉國通與林聖翔
    共同基於使我國公務員登載不實之犯意聯絡，分別於附表所
    示之時間，前往大陸地區福建省福州市、寧州市公證處辦理
    虛偽合意之結婚登記及公證，藉以取得該公證處所核發之結
    婚公證書。乙○○、甲○○、丙○○返臺後隨即持上開結婚
    公證書向財團法人海峽交流基金會（下稱海基會）認證，並
    由乙○○、甲○○、丙○○持上開結婚公證書與海基會證明
    書等文書，分別於附表所示之時間，前往如附表所示之戶政
    事務所辦理結婚登記事宜，使該管戶政事務所不知情之承辦
    公務員陷於錯誤，將渠等上開假結婚之不實事項登載於職務
    上所掌之戶籍登記簿冊之公文書上，並據以核發戶籍謄本，
    足以生損害於戶政機關對於戶籍婚姻登記資料管理之正確性
    。乙○○、甲○○、丙○○於申請登載上開不實結婚事項之
    戶籍謄本後，分別以鄭秀桃、郭麗萍、劉國通欲來臺探親團
    聚為由，持上揭登載不實之戶籍登記資料，向內政部警政署
    入出境管理局（下稱境管局，已更名為入出境及移民署）行
    使之，且分別申請鄭秀桃、郭麗萍、劉國通之入境臺灣地區
    旅行證，經境管局實質審核後核發給鄭秀桃、郭麗萍、劉國
    通入境臺灣地區旅行證，使鄭秀桃、郭麗萍、劉國通得分別
    於92年6月16日、92年7月8日、92年6月6 日非法進入臺灣地
    區。嗣經警據報循線查獲，始悉上情。
二、案經內政部入出國及移民署專勤事務第一大隊花蓮縣專勤隊
    報請臺灣花蓮地方法院檢察署檢察官偵查起訴。
    理  由
一、上揭犯罪事實，業據被告乙○○、甲○○、丙○○於警詢、
    偵查時均坦承不諱，且有共犯林聖翔、蔡亞倫之供述，並有
    結婚公證書、財團法人交流基金會證明書、戶籍謄本、結婚
    登記申請書影本、旅客入出境紀錄查詢結果、大陸地區人民
    入境臺灣地區保證書、大陸地區人民進入臺灣地區旅行證申
    請書影本各3份在卷可稽。被告3人之自白，核與事實相符，
    堪以採信。本案事證明確，被告3人犯行均堪以認定。
二、行為後法律有變更者，適用行為時之法律。但行為後之法律
    有利於行為人者，適用最有利於行為人之法律，刑法第2 條
    第1項定有明文。查被告3人於前開行為後，臺灣地區與大陸
    地區人民關係條例業於92年10月29日修正，於同年12月31日
    施行；此外，刑法第33條、第55條及第56條亦經總統於94年
    2月2日修正公布，並依刑法施行法第10條之1規定自95年7月
    1日施行。另於95年6月14日公布刑法施行法第1條之1，除變
    更刑法分則編所定罰金之貨幣單位為新臺幣外，並分別提高
    罰金數額為3倍或30 倍。職是，本件自應就被告行為前、後
    相關法律有修正者，依前揭規定加以比較適用。茲說明如下
    ：
  (一)本件被告行為後，臺灣地區與大陸地區人民關係條例業於92
    年10月29日修正，於同年12月31日施行；修正前該條例第79
    條第1項規定「違反第15條第1款規定者，處5 年以下有期徒
    刑、拘役或科或併科新臺幣50萬元以下罰金」，修正後同條
    項則規定為「違反第15條第1款規定者，處1年以上7 年以下
    有期徒刑，得併科新臺幣100 萬元以下罰金」，經比較新舊
    法之結果，當以行為時法律較有利於被告3人。
  (二)修正前刑法第214條使公務登載不實罪原規定法定刑為「3年
    以下有期徒刑、拘役或5 百元以下罰金」，且依修正前刑法
    第33條第5款規定罰金數額應為1元以上；然依刑法施行法第
    1條之1規定，修正後該條法定刑度應為「3 年以下有期徒刑
    、拘役或新臺幣1萬5千元以下罰金」，而修正後刑法第33條
    第5款提高罰金數額為新臺幣1千元以上，並以百元計算之。
    是以該罪修正後關於有期徒刑、拘役等自由刑雖未加以變更
    ，惟就罰金數額下限則予以提高。
  (三)次者，修正後刑法業已刪除牽連犯之規定，此刪除雖非犯罪
    構成要件之變更，但顯已影響行為人刑罰之法律效果，自屬
    法律變更。本件被告主觀上乃基於使大陸地區人民非法進入
    臺灣地區之故意，進而使戶政機關為不實之登載並行使之，
    是其前開2 行為客觀上具有方法、目的之牽連關係，依修正
    前刑法第55條本得適用牽連犯而以一罪論。惟修正後刑法刪
    除前開牽連犯規定，以致其前揭行為須依法分別論以數罪而
    併罰之，經依新法第2條第1項規定比較新、舊法之結果，仍
    以行為時、即修正前刑法第55條之規定較有利於被告3人。
  (四)修正前刑法第28條規定：「二人以上共同實施犯罪之行為者
    ，皆為正犯」，而修正後該條則將「實施」修正為「實行」
    ，以排除陰謀共同正犯及預備共同正犯，被告於修法前後均
    構成共同正犯，修正後刑法並無較有利於被告3人。
  (五)經綜合比較結果，新法對被告並非有利，應依刑法第2條第1
    項前段之規定，適用行為時法即修正前之刑法處斷之。
  (六)修正前刑法第41條第1項前段原規定：「犯最重本刑為5年以
    下有期徒刑以下之刑之罪，而受6 個月以下有期徒刑或拘役
    之宣告，因身體、教育、職業、家庭之關係或其他正當事由
    ，執行顯有困難者，得以1元以上3元以下折算1 日，易科罰
    金」，且被告行為時之易科罰金折算標準，依修正前罰金罰
    鍰提高標準條例第2 條前段（現已刪除）之規定，本係就其
    原定數額提高為100倍折算1日，故被告行為時之易科罰金折
    算標準乃以銀元3百元折算1日，經折算後應以新臺幣9 百元
    折算為1日。惟修正後刑法第41條第1項前段則改以：「犯最
    重本刑為5年以下有期徒刑以下之刑之罪，而受6個月以下有
    期徒刑或拘役之宣告者，得以新臺幣1千元、2千元或3 千元
    折算1 日，易科罰金」，乃就易科罰金折算標準予以提高。
    從而比較修正前、後所定易科罰金折算標準，當以修正前規
    定較有利於被告3人，故應依刑法第2條第1 項前段，適用行
    為時、即修正前刑法第41條第1 項前段規定，以定其易科罰
    金折算標準。
三、核被告3人所為，均係犯刑法第216條、第214 條行使使公務
    員登載不實文書罪，及違反臺灣地區與大陸地區人民關係條
    例第15條第1款之規定，應依同法第79條第1項之規定處斷。
    被告3 人所為使公務員登載不實之低度行為，應為行使之高
    度行為所吸收，爰不另論罪。又被告3 人就上開行使使公務
    員登載不實文書罪部分，被告乙○○與鄭秀桃、林聖翔間，
    被告甲○○與郭麗萍、林聖翔間，被告丙○○與劉國通、林
    聖翔間，分別有犯意聯絡及行為分擔，均為共同正犯。被告
    乙○○、甲○○、丙○○分別就使大陸地區人民非法入境臺
    灣地區之罪間，有共同犯意聯絡及行為分擔，各應論以共同
    正犯。被告3 人前揭所犯行使使公務員登載不實文書罪及使
    大陸地區人民非法進入臺灣地區罪2 者間，具有方法、目的
    之牽連關係，應依修正前刑法第55條規定，從一重之臺灣地
    區與大陸地區人民關係條例第79條第1 項之罪論處。爰審酌
    被告3 人各藉由不實之婚姻關係而使大陸地區人民非法進入
    臺灣地區，影響國家對於戶政事務管理之正確性，所為誠無
    可取，惟念被告3 人於犯後均能坦承犯行，素行尚可，及其
    犯罪動機、目的、手段、犯罪情節尚非嚴重等一切情狀，量
    處如主文所示之刑，並諭知易科罰金之折算標準，以示懲儆
    。又被告3人上開犯罪時間均係在96年4月24日以前，合乎中
    華民國九十六年罪犯減刑條例之規定，爰依該條例第2條第1
    項第3 款規定予以減刑，並諭知易科罰金之折算標準。又被
    告丙○○未曾因犯罪而受有期徒刑以上刑之宣告，有臺灣高
    等法院被告前案紀錄表1 份在卷可佐，其犯罪後已坦承犯行
    ，表示其已深知悔悟，本院認其經此教訓後，當知所警惕，
    應無再犯之虞，而認其所宣告之刑，以暫不執行為適當，併
    予以宣告緩刑2年，以啟自新。
據上論斷，應依刑事訴訟法第449條第2項，修正前臺灣地區與大
陸地區人民關係條例第15條第1款、第79條第1項，刑法第2條第1
項前段、第11條前段、刑法第216條、第214條，修正前刑法第28
條、第55條、第41條第1項前段，刑法第74條第1項第1 款，修正
前罰金罰鍰提高標準條例第2條，刑法施行法第1 條之1，中華民
國九十六年罪犯減刑條例第2條第1項第3款、第7條、第9 條，判
決如主文。
中    華    民    國    98    年    2     月    20    日
                  刑事第二庭    法  官  陳月雯
上列正本證明與原本無異。
如對本判決不服，應於送達後10日內，向本院提出上訴狀。（應
抄附繕本）
中    華    民    國    98    年    2     月    20    日
                                書記官
附錄本判決論罪之法律條文：
修正前臺灣地區與大陸地區人民關係條例第79條
違反第十五條第一款規定者，處五年以下有期徒刑、拘役或科或
併科新台幣五十萬元以下罰金。
以犯前項之罪為常業者，處一年以上七年以下有期徒刑，得併科
新台幣一百萬元以下罰金。
第一項之未遂犯罰之。
修正前臺灣地區與大陸地區人民關係條例第15條
左列行為不得為之：
一  使大陸地區人民非法進入臺灣地區。
二  招攬臺灣地區人民未經許可使之進入大陸地區。
三  使大陸地區人民在臺灣地區從事未經許可或與許可目的不符
    之活動。
四  僱用或留用大陸地區人民在臺灣地區從事未經許可或與許可
    範圍不符之工作。
五  居間介紹他人為前款之行為。
中華民國刑法第216條
行使第210條至第215條之文書者，依偽造、變造文書或登載不實
事項或使登載不實事項之規定處斷。
中華民國刑法第214條
明知為不實之事項，而使公務員登載於職務上所掌之公文書，足
以生損害於公眾或他人者，處3年以下有期徒刑、拘役或5百元以
下罰金。
附表：
  ┌─┬────┬──────┬──────┬──────┬──────┐
  │編│臺灣地區│公證結婚日期│臺灣地區結婚│使公務員登載│備註        │
  │  │人民    │            │登記日期及處│不實事項    │            │
  │  ├────┼──────┤所          │            │            │
  │號│大陸地區│公證結婚地點│            │            │            │
  │  │配偶    │            │            │            │            │
  ├─┼────┼──────┼──────┼──────┼──────┤
  │1 │乙○○  │92年3月27日 │92年4月21日 │乙○○於92年│鄭秀桃於92年│
  │  │        │            │            │3月27日與大 │6月16日入境 │
  │  ├────┼──────┤花蓮縣花蓮市│陸地區人民鄭│92年12月16日│
  │  │鄭秀桃  │福建省福州市│戶政事務所  │秀桃結婚，配│出境        │
  │  │        │公證處      │            │偶為鄭秀桃  │            │
  ├─┼────┼──────┼──────┼──────┼──────┤
  │2 │甲○○  │92年4月2日  │92年4月22日 │甲○○於92年│郭麗萍於92年│
  │  ├────┼──────┤            │4月2日與大陸│7月8日入境  │
  │  │郭麗萍  │福建省寧德市│花蓮縣鳳林鎮│地區人民郭麗│92年12月30日│
  │  │        │公證處      │戶政事務所  │萍結婚，配偶│出境        │
  │  │        │            │            │為郭麗萍    │            │
  ├─┼────┼──────┼──────┼──────┼──────┤
  │3 │丙○○  │92年4月3日  │92年4月21日 │丙○○於92年│劉國通於92年│
  │  ├────┼──────┤            │4月2日與大陸│6月6日入境  │
  │  │劉國通  │福建省福州市│花蓮縣吉安鄉│地區人民劉國│94年1月13日 │
  │  │        │公證處      │戶政事務所  │通結婚，配偶│出境        │
  │  │        │            │            │為劉國通    │            │
  └─┴────┴──────┴──────┴──────┴──────┘


司法院資訊處製作；財團法人民間司法改革基金會備份。
